【裁判字號】    99,上易,950
【裁判日期】    990804
【裁判案由】    竊盜
【裁判全文】
臺灣高等法院刑事判決                 99年度上易字第950號
上  訴  人
即  被  告  甲○○
上列上訴人因竊盜案件，不服臺灣桃園地方法院98年度易字第54
號，中華民國99年2 月25日第一審判決（起訴案號：臺灣桃園地
方法院檢察署97年度偵字第18002 號），提起上訴，本院判決如
下：
    主  文
上訴駁回。
    事  實
一、甲○○前因加重竊盜案件，經臺灣桃園地方法院於民國93年
    9 月6 日以93年度易字第140 號判決判處有期徒刑6 月，於
    同年10月30日確定，並於94年5 月26日易科罰金執行完畢（
    於本件構成累犯）。
二、詎甲○○猶未知悔改，其與林松志（業經原審判決有罪確定
    ）共同意圖為自己不法之所有，基於竊盜之犯意聯絡，迭於
    97年7 月28日凌晨3 時許、31日凌晨3 時許，分別在桃園縣
    平鎮市○○路○段406 號、平鎮市鎮○路114 號前，先持林
    松志所有之客觀上足供兇器使用對人之生命、身體以及安全
    構成威脅之電線專用剪，剪斷電纜線後，再以林松志所有之
    鋼索兩端各綁上電纜線與甲○○所有之車牌號碼0492 -TU號
    自用小客貨車固定，復以汽車動力將電纜線拉扯抽出，以此
    方式竊得中華電信股份有限公司（下稱中華電信公司）所有
    之電纜線兩次，合計重200 公斤，得手後擬俟機削除或焚燒
    電纜線外皮，再變現內芯供己花用。嗣甲○○、林松志以及
    姓名年籍不詳之人，於97年8 月6 日某時許，駕駛甲○○所
    有之車牌號碼0492-TU 號自用小客貨車，至桃園縣中壢市○
    ○路○ 段559 巷底池塘旁，焚燒前揭竊得之電纜線外皮，為
    警據報後於該日下午4 時30分許，查獲並逮捕林松志，且扣
    得甲○○所有之前揭自用小客貨車1 輛、林松志所有之電線
    專用剪、伸縮剪、電線削皮刀各1 把以及鋼索1 條，併甲○
    ○持用之NOKIA 1650行動電話（搭配門號0000000000號ＳＩ
    Ｍ卡1 張）與某姓名年籍不詳之人持用之Samsung SGH-D908
    號行動電話（搭配門號0000000000號1 張）各1 具，甲○○
    與前揭姓名年籍不詳之人則趁隙逃逸。
三、案經桃園縣政府警察局中壢分局報告臺灣桃園地方法院檢察
    署檢察官偵查起訴。
    理  由
壹、證據能力：
一、共犯林松志於97年8 月6 日警詢時之自白：按刑事訴訟法第
    100 條之1 第1 項固規定訊問被告，原則上應全程連續錄音
    ；必要時，並應全程連續錄影；同條第2 項亦規定「筆錄內
    所載之被告陳述與錄音或錄影之內容不符者，除有前項但書
    情形外，其不符之部分，不得作為證據」。考其立法目的，
    在於建立訊問筆錄之公信力，並擔保訊問程序之合法正當；
    亦即在於擔保犯罪嫌疑人對於訊問之陳述，係出於自由意思
    及筆錄所載內容與陳述相符。如果犯罪嫌疑人之自白，係基
    於自由意思而非出於不正之方法，且其自由之陳述與事實相
    符，縱令於訊問時未經全程連續錄音或錄音故障而無聲音，
    致訊問程序稍嫌微疵，仍難謂其自白之筆錄，無證據能力（
    最高法院95年度臺上字第6719號判決、97年度臺上字第5666
    號判決參照）。共犯林松志稱其於警詢時雖承認97年7 月28
    日、31日兩日竊取電纜線，然因警方拿資料出來，口氣很差
    ，要求其辯認何次為其所竊取，其手因被手銬銬得很緊，因
    此承認云云。惟查證人即承辦員警李柏賢於原審審理時證稱
    ：我們查獲林松志時有先問林松志他跟誰一起來的，他一開
    始避重就輕，不願提到真名，但因為車子是甲○○的，且我
    們也有同事看到一名女子從現場跑掉，他後來才提到甲○○
    ，我們做林松志的筆錄前，先初詢林松志竊取中華電信電纜
    線時間與地點，林松志供述中華電信電纜線失竊時間與地點
    後，我們再與中華電信人員確認並做筆錄，最後做林松志的
    筆錄，林松志筆錄中記載林松志竊取電纜線之時間，是林松
    志自己供述的等語（見原審卷第33頁至第35頁）；證人即承
    辦員警李陽安於原審審理時證稱：我們比對失竊電纜線之過
    程，是我們先口頭問過林松志，林松志供述後，我們找中華
    電信人員確認並做筆錄，最後做林松志的筆錄。林松志的筆
    錄中記載林松志竊取電纜線之時間，是林松志自己供述的；
    林松志竊取電纜線之時間、地點都是我們提示資料前他自己
    說的；我們警方並沒有如林松志所說硬要林松志承認等語（
    見原審卷第96頁），所證情節彼此相符，並核與林松志、劉
    奎熙之警詢筆錄記載筆錄時間吻合，以證人李柏賢與李陽安
    於原審審理時具結作證擔保其證詞之可信性，倘為偽證不僅
    須受刑事訴追，基於自身公務員職務身分亦將受懲戒處罰，
    卷內亦無證據證明與被告等有何故舊恩怨，足信渠等所證共
    犯林松志受警詢時，未受強迫而係自願供承兩次竊盜犯行參
    與者、時間、地點乙情係屬實在。次查共犯林松志於警詢時
    先稱：「（你於何時、何地與何人竊取中華電信電纜線？）
    …97年7 月28日3 時許在桃園縣平鎮市○○路○段及97年7
    月31日3 時也是在桃園縣平鎮市○○路○段一條小路內…」
    等語（見偵查卷第11頁），僅指出第二次竊取地點係在桃園
    縣平鎮市○○路○段旁小路，為警詢問後，始稱：「（中華
    電信代表人員於警詢筆錄中稱…中華電信電纜線【
    0.5MM-600P-JF* 45 】係分別於97年7 月28日在平鎮市○○
    路○段541 號及97年7 月31日在平鎮市○○路○段上鎮鏞路
    上遭竊，是否為你所犯案之時、地？）是的」等語（見偵查
    卷第12頁），始具體供承第二次竊取地點為南平路二段旁之
    鎮鏞路。是以，果如林松志所言，承辦員警係提示資料後強
    要其據以作答，參諸卷附之電信線路遭受損害會勘簽證單與
    桃園縣政府警察局平鎮分局平鎮派出所受理刑事案件報案三
    聯單所載之中華電信於97年7 月31日失竊地點均係桃園縣平
    鎮市鎮○路114 號（見原審卷第79頁、第81頁），則共犯林
    松志依據資料所示，自應稱第二次竊取地點為「鎮鏞路」者
    是，然林松志既答以「南平路二段一條小路」顯非依據警員
    提示資料回答，而係憑據親身經驗作答無誤。再查共犯林松
    志於偵訊中亦再度自承並具結證稱兩次竊盜犯行之參與者、
    時間、地點，核與其於警詢時所述相符。另按現行犯，不問
    何人得逕行逮捕之；因持有兇器、贓物或其他物件、或於身
    體、衣服等處露有犯罪痕跡，顯可疑為犯罪人，以現行犯論
    ，刑事訴訟法第88條第1 項、第3 項第2 款分別定有明文，
    查共犯林松志於97年8 月6 日為警查獲當時，正與被告甲○
    ○等人焚燒竊得之電纜線，依其所持之電纜線、電線專用剪
    、鋼索、電線削皮刀、伸縮剪等物件（認定證據與理由如後
    ），顯可疑為犯罪人，警方據此逮捕，併以手銬限制共犯林
    松志行動自由，於法並無不合，亦無何等妨害林松志受警詢
    時作答之自由意志可言。末查該次警詢筆錄首尾均經共犯林
    松志親自簽名捺按指印確認無誤，自難發生對其不利之記載
    錯誤。從而，顯見共犯林松志警詢筆錄之記載內容並未違背
    或曲解其意，且共犯林松志亦未指出其供述有何其他非出於
    自己之自由意思或有受詢問者以強暴、脅迫或其他不正方法
    取供等情事，是縱該次訊問筆錄之錄音檔已滅失，致訊問程
    序稍嫌微疵，仍應認其前揭自白，有證據能力。
二、按被告以外之人於審判外之言詞或書面陳述，除法律有規定
    者外，不得作為證據。惟被告以外之人於偵查中向檢察官所
    為之陳述，除顯有不可信之情況者外，得為證據。又被告以
    外之人於審判外之陳述，經當事人於審判程序同意作為證據
    ，法院審酌該言詞陳述或書面陳述作成時之情況，認為適當
    者，亦得為證據。當事人、代理人或辯護人於法院調查證據
    時，知有第159 條第1 項不得為證據之情形，而未於言詞辯
    論終結前聲明異議者，視為有前項之同意，刑事訴訟法第
    159 條第1 項、第159 條之1 第1 項、第159 條之5 第1 項
    、第2 項分別定有明文。查卷附證明被告等犯罪事實有無之
    傳聞證據，除證人余春萬與劉奎熙於偵查中向檢察官所為之
    證述，業經具結且無顯不可信之情形存在，依刑事訴訟法第
    159 條之1 第2 項規定，自具備證據能力者外，其餘傳聞證
    據之證據能力，當事人於原審審判中均同意作為證據，本院
    審酌前揭證據陳述作成時之情況，認為適當，是均具證據能
    力，合先敘明。
貳、實體方面：
一、認定犯罪事實所憑之證據及理由：
  (一)被告甲○○經本院合法傳喚未到庭應訊。惟原審訊據被告甲
    ○○矢口否認有何竊盜犯行，辯稱：其兄張茂建腳斷在家調
    養，其於起訴書所載時間係在家照顧張茂建云云。
  (二)惟查，前揭犯罪事實，迭據共犯林松志於警詢時供稱：我在
    97年8 月6 日下午4 時30分，在桃園縣中壢市○○路○段
    559 巷底池塘旁為警查獲，查獲當時我與其他在逃嫌犯甲○
    ○、「阿弟」、「阿華」正在焚燒電纜線，警方並扣得中華
    電信0.5MM-600P -JF*45 型電纜線200 公斤、車牌號碼
    0492-TU 號自用小客貨車，該批電纜線係我與甲○○分別於
    97年7 月28日3 時在桃園縣平鎮市○○路○段、97年7 月31
    日3 時也是在桃園縣平鎮市○○路○段旁鎮鏞路內竊取，我
    們竊取方法是撬開人孔蓋後剪斷電纜線，再用鋼索一端勾住
    電線，一端綁在車子，使用車輛動力抽拉地下電纜線，前揭
    車輛為甲○○所有，竊取目標都是由甲○○選定，銷贓至何
    處我不知道，甲○○說她有管道等語（見偵查卷第9 頁至第
    14頁）；林松志於偵查中稱並就被告甲○○犯行具結證稱：
    我與甲○○分別於97年7 月28日凌晨3 時許、31日3 時許，
    在桃園縣平鎮市○○路○段541 號、在桃園縣平鎮市○○路
    ○段某處，以剪刀竊取電纜線；偷到的東西賣到哪我不知道
    ，都是甲○○拿去賣的；我與甲○○有於97年8 月6 日下午
    4 時30分，在桃園縣中壢市○○路○段559 巷底池塘旁燒電
    纜線等語明確（見偵查卷第46頁至第47頁）；並據證人即中
    華電信公司職員劉奎熙迭於警詢時與偵查中證稱：現場查獲
    電纜線外被、芯線規格與中華電信公司電纜線同，可確認為
    中華電信公司所有無誤等語（見偵查卷第52頁）；而前揭電
    纜分別於97年7 月28日、31日遭竊後，為中華電信職員黃國
    穩向桃園縣政府警察局平鎮分局平鎮派出所報案，警方旋即
    派員至現場查看等情，亦有桃園縣政府警察局平鎮派出所受
    理刑事案件報案三聯單、電信線路設施遭受損害會勘簽證單
    各2 紙在卷可稽（見原審卷第78頁至第81頁），此外，並有
    警方於97年8 月6 日當場扣得之甲○○所持車牌號碼0492-T
    U 號自用小客貨車行車執照影本（見偵查卷第37頁）、扣案
    之電線專用剪、鋼索、電線削皮刀、伸縮剪、行動電話2 支
    （含門號0000000000、0000000000號ＳＩＭ卡各1 張）以及
    警方拍攝之採證照片可證（見第39頁至第41頁），堪信共犯
    林松志於警詢時與偵查中之自白暨證述之犯罪事實為真實。
  (三)共犯林松志雖於原審審理時翻異其詞，稱其僅有於97年7 月
    28日竊取電纜線，竊盜當時沒有其他共犯，甲○○並未參與
    ，31日則未竊盜，是警方叫要求其多認31日，其因此認了云
    云，復於原審審理時再改稱並以證人身分證稱其於97年7 月
    28日、31日兩日，均未竊盜電纜線，扣案之電纜線係其與甲
    ○○於97年8 月5 日晚上在臺北縣林口鄉往林口發電廠之寶
    林路所竊得云云（見原審卷第86頁至第87頁、第118 頁背面
    至第119 頁），僅於前後兩次庭期，即對於犯罪參與者、時
    間、地點等情形所證內容迥然有別，併先否認其於97年7 月
    31日、被告甲○○兩次之竊盜犯行，後亦否認其於同月28日
    之竊盜犯行，顯係有意逐步為一己利益與迴護被告甲○○脫
    免本件刑事責任，可信性甚低。被告甲○○亦先於原審審理
    時矢口否認有何竊盜犯行，並稱其不曾與林松志燒電纜，扣
    案之手機2 支其未使用，扣案車輛係其借予林松志使用云云
    ，復於原審審理時，見共犯林松志改口稱本件被盜之中華電
    信電纜線並非渠等於97年7 月28日、31日兩日竊取，亦改稱
    其與林松志有於97年8 月6 日燒電纜線，惟所燒電纜線係於
    97年8 月5 日晚上在臺北縣林口鄉○○路竊盜云云（見原審
    卷第31頁），意圖結合共林松志，為前揭辯詞增強說服力，
    然其供稱內容反覆不一，可信度亦甚低。次查，證人李柏賢
    於原審審理時證稱：我們查獲林松志當時有先問林松志他跟
    誰一起來的，他一開始避重就輕，不願提到真名，但因為車
    子是甲○○的，且我們也有同事看到一名女子從現場跑掉，
    他後來才提到甲○○，我們做林松志筆錄前，有先初詢林松
    志竊取中華電信電纜線時間與地點，林松志自己供述中華電
    信電纜線失竊地點後，我們再與中華電信人員確認並做筆錄
    ，最後做林松志的筆錄。林松志筆錄中記載林松志竊取電纜
    線之時間，是林松志自己供述的等語（見原審卷第33頁至第
    35頁）；證人李陽安於原審審理時證稱：我們比對失竊電纜
    線之過程，是我們先口頭問過林松志，林松志供述後，我們
    找中華電信人員確認並做筆錄，最後做林松志筆錄。林松志
    筆錄中記載林松志竊取電纜線之時間，是林松志自己供述的
    ；林松志竊取電纜線之時間、地點都是我們提示資料前他自
    己說的；我們警方並沒有如林松志所說硬要林松志承認等語
    （見原審卷第96頁），所證情節彼此相符，並核與林松志、
    劉奎熙之警詢筆錄記載筆錄時間吻合，以證人李伯賢與李陽
    安於原審審理時具結作證擔保其證詞之可信性，倘為偽證不
    僅須受刑事訴追，基於自身公務員職務身分亦將受懲戒處罰
    ，卷內亦無證據證明與被告等有何故舊恩怨，足信渠等所證
    共犯林松志受警詢時未受強迫而係自願供承兩次竊盜犯行參
    與者、時間、地點乙情係屬實在。參諸共犯林松志於警詢時
    先稱：「（你於何時、何地與何人竊取中華電信電纜線？）
    …97年7 月28日3 時許在桃園縣平鎮市○○路○段及97年7
    月31日3 時也是在桃園縣平鎮市○○路○段一條小路內…」
    等語（見偵查卷第11頁），僅指出第二次竊取地點係在桃園
    縣平鎮市○○路○段旁小路，為警詢問後，始稱：「（中華
    電信代表人員於警詢筆錄中稱…中華電信電纜線【0.5MM-60
    0P-JF*45】係分別於97年7 月28日在平鎮市○○路○段541
    號及97年7 月31日在平鎮市○○路○段上鎮鏞路上遭竊，是
    否為你所犯案之時、地？）是的」等語（見偵查卷第12頁）
    ，始具體供稱第二次竊取地點為南平路二段旁之鎮鏞路。是
    以，果如共犯林松志所言，承辦員警係提示資料後強要其據
    以作答，參諸卷附之電信線路遭受損害會勘簽證單與桃園縣
    政府警察局平鎮分局平鎮派出所受理刑事案件報案三聯單所
    載之中華電信於97年7 月31日失竊地點均係桃園縣平鎮市鎮
    ○路114 號（見原審卷第79頁、第81頁），則林松志依據資
    料所示，自應供稱第二次竊取地點為「鎮鏞路」是，然林松
    志既答以「南平路二段一條小路」顯非依據資料回答，而係
    憑據親身經驗回答無誤。並以該次警詢筆錄首尾均經林松志
    親自簽名捺按指印確認無誤，自難發生對其不利之記載錯誤
    。原審質之林松志於偵訊中亦再度自承並具結證稱兩次竊盜
    犯行之參與者、時間、地點，核與其於警詢時所述相符。另
    按現行犯，不問何人得逕行逮捕之；因持有兇器、贓物或其
    他物件、或於身體、衣服等處露有犯罪痕跡，顯可疑為犯罪
    人，以現行犯論，刑事訴訟法第88條第1 項、第3 項第2款
    分別定有明文，查林松志於97年8 月6 日為警查獲當時，正
    與被告甲○○等人焚燒竊得之電纜線，依其所持之電纜線、
    電線專用剪、鋼索、電線削皮刀、伸縮剪等物件，顯可疑為
    犯罪人，警方據此逮捕，併以手銬限制共犯林松志行動自由
    ，於法並無不合，亦無何等妨害林松志受警詢時作答之自由
    意志可言。況徵諸常情，林松志於警詢時與偵查中作答時距
    離案發時間較近，對於事件參與者、時間、地點等細節之記
    憶當較為清晰，甫經逮捕尚無充分時間衡量利害關係思慮應
    對方式，所述內容當較其於原審審理時所稱內容益加真實。
    另原審依被告等所辯，函詢中華電信股份有限公司臺灣北區
    電信分公司桃園營運處，經該處於98年12月3 日桃二客字第
    0980000603號函略以該處於97年8 月5 日夜間至翌日中午，
    雖發生兩件電纜竊盜案，然地點在觀音鄉○○村○ 鄰○○路
    ○○段產業道路，與新屋鄉○○村○○○ 鄰○○路等語，分
    別係遭竊盜0.5MM-100P-JF 地下電纜135 公尺與0.5MM-600P
    -JF 地下電纜51公尺，有該函與桃園縣政府警察局大園分局
    觀音分駐所受理刑事案件報案三聯單等件在卷可稽（見原審
    卷第196 頁至第198 頁參照），與本件為警扣得之電纜線未
    盡相符，更與林松志與被告所稱地點相去甚遠，益見共犯林
    松志與被告所辯非實。末查，被告甲○○之兄張茂建於原審
    審理時具結證稱：我入監前住桃園縣平鎮市○○路81巷6 弄
    34號，有時候也會去住龍南路的家，甲○○也是住龍德路、
    龍南路都可以住，我於前年6 月清水塔時踏空腿骨折，三餐
    是我媽媽或甲○○拿給我吃的，但我不知道97年7 月28日、
    31日甲○○有沒有在家，我腿痛晚上不會出門，晚上睡覺時
    也不會去看妹妹在不在等語（見原審卷第215 頁至第219 頁
    ），無從為被告甲○○分別於97年7 月28日凌晨3 時許、31
    日凌晨3 時許，在家照顧證人張茂建起居並未出門之不在場
    證明，自無從為有利於被告之認定。綜上前情，均可見被告
    所辯無非臨訟飾卸之詞，委無可採。
  (四)綜上所述，被告確與林松志共同於97年7 月28日凌晨3 時許
    、31日3 時許，分別在桃園縣平鎮市○○路○段406 號、平
    鎮市鎮○路114 號，以持兇器剪刀之方式，竊取中華電信電
    纜線合計重200 公斤之犯罪事實，堪以認定。被告所辯無非
    臨訟飾卸之詞，委無可採。本案事證明確，應依法論科。
二、論罪理由：
    核被告甲○○所為，係犯刑法第321 條第1 項第3 款之攜帶
    兇器竊盜罪。被告與林松志就前揭2 次加重竊盜犯行，分別
    具有犯意聯絡及行為分擔，皆依刑法第28條之規定，為共同
    正犯。被告前有犯如事實欄一、所載之犯罪科刑執行情形，
    有臺灣高等法院被告前案紀錄表在卷可稽，其於5 年內故意
    再犯本件有期徒刑以上之2 罪，均為累犯，應各依刑法第47
    條第1 項規定，加重其刑。被告所為2 次竊盜犯行，時間地
    點均可切割，顯非基於同一行為決意為之，是犯意互殊，應
    予分論併罰。
三、維持原判決及駁回上訴之理由：
  (一)原審以被告所為加重竊盜犯行事證明確，適用刑法第28條、
    第321 條第1 項第3 款、刑法第47條第1 項、第51條第5 款
    、第38條第1 項第2 款之規定，併審酌被告所為本件2 次竊
    盜犯行，均僅為一己之私之動機，持用兇器竊取中華電信公
    司電纜線之手段，不惟造成該公司財產損失，亦對使用該公
    共設施用戶造成莫大不便之所生實害，犯後猶飾詞否認犯行
    未能悔悟之犯後態度等一切情狀，就2 次加重竊盜犯行部分
    ，各量處有期徒刑8 月，並定應執行刑為有期徒刑1 年2 月
    。又說明：被告與林松志於97年8 月6 日為警查獲時所扣得
    之物，就其中電線專用剪與鋼索為供本件犯罪所用之物，且
    為共犯林松志所有，業據共犯林松志於警詢時與原審審理時
    供明在卷（見偵查卷第11頁至第12頁、原審卷第220 頁），
    爰依刑法第38條第1 項第2 款之規定，予以沒收，惟就其中
    伸縮剪與電線皮削刀尚無證據證明係與97年7 月28日、31日
    兩日竊盜犯行有關，即難認為犯罪所用之物，爰不另為沒收
    之諭知。至被告甲○○所有之前揭車輛，雖亦為供本件犯罪
    所用之物，然較諸該車與失竊財物價值，尚無宣告沒收該車
    之必要，以免失之平衡，附此敘明。經核認事用法均無違誤
    ，量刑亦屬妥適。
  (二)被告上訴仍執前詞，否認犯行，惟被告確有為本件加重竊盜
    之犯行，業經本院於前開理由予以指駁說明，是被告之上訴
    為無理由，應予駁回。
、被告經合法傳喚，無正當之理由不到庭，爰不待其陳述，逕
    行判決。
據上論斷，應依刑事訴訟法第368條、第371條，判決如主文。
本案經檢察官羅建勛到庭執行職務。
中    華    民    國    99    年    8     月    4     日
                  刑事第二十庭審判長法  官  楊貴雄
                                    法  官  林銓正
                                    法  官  許必奇
以上正本證明與原本無異。
不得上訴。
                                    書記官  高郁婷
中    華    民    國    99    年    8     月    4     日
附錄本案論罪科刑法條：
中華民國刑法第321條
犯竊盜罪而有左列情形之一者，處6 月以上、5 年以下有期徒刑
：
一、於夜間侵入住宅或有人居住之建築物、船艦或隱匿其內而犯
    之者。
二、毀越門扇、牆垣或其他安全設備而犯之者。
三、攜帶兇器而犯之者。
四、結夥三人以上而犯之者。
五、乘火災、水災或其他災害之際而犯之者。
六、在車站或埠頭而犯之者。
前項之未遂犯罰之。

司法院資訊處製作；財團法人民間司法改革基金會備份。
